臺灣雲林地方法院民事判決
111年度六簡字第294號
原      告  和泰產物保險股份有限公司

法定代理人  莊瑞德  


訴訟代理人  吳振群律師
被      告  張聰敏  



上列當事人間請求損害賠償（交通）事件，本院於民國111年10
月24日言詞辯論終結，判決如下：
    主      文
被告應給付原告新臺幣100,826元，及自民國111年8月6日起至清
償日止，按年息百分之5計算之利息。
原告其餘之訴駁回。
訴訟費用由被告負擔百分之50，餘由原告負擔。
本判決第一項得假執行。　　
    事實及理由
一、原告起訴主張：被告於民國109年10月30日17時48分許駕駛
    車牌號碼000-0000號車（下稱被告車輛），於雲林縣莿桐鄉
    台一線與外環道路口，因被告之過失碰撞原告所承保為訴外
    人劉義龍駕駛之AXW－7510號車（下稱承保車輛），造成承保
    車輛受損（下稱系爭事故）。經送修復後，共計支出修理費
    用新臺幣（下同）201,824元（零件：155,188元、烤漆：18
    ,554元、工資：28,082元），爰依保險法第53條第1項及侵
    權行為之法律規定，代位請求被告賠償上開損害。並聲明：
    被告應給付原告201,824元，及自起訴狀繕本送達翌日起至
    清償日止，按年息5％計算之利息。
二、被告答辯則以：被告自己有過失，但訴外人劉義龍闖黃燈，
    緊急剎車，被告始緊急剎車才輕輕碰到對方的車子，訴外人
    劉義龍說被告不用處理，自己會處理，不知為何變成原告處
    理；承保車輛沒有什麼損傷等語資為抗辯。
三、本院之判斷：
㈠、原告主張之上開事實，業據其提出道路交通事故當事人登記
    聯單、道路交通事故現場圖、行車執照、估價單、照片及統
    一發票等件影本為證，並經本院依職權向經雲林縣警察局斗
    六分局調閱系爭肇事資料查明無訛，自堪信原告之上開主張
    為真實。然原告主張被告應賠償上開維修費用等語，則為被
    告所否認，並以上揭情詞置辯，經查：
㈡、按因故意或過失，不法侵害他人之權利者，負損害賠償責任
    ；汽車、機車或其他非依軌道行駛之動力車輛，在使用中加
    損害於他人者，駕駛人應賠償因此所生之損害。但於防止損
    害之發生，已盡相當之注意者，不在此限，民法第184 條第
    1 項前段、第191 條之2 分別規定甚明。又因故意或過失，
    不法侵害他人之權利者，負損害賠償責任；汽車、機車或其
    他非依軌道行駛之動力車輛，在使用中加損害於他人者，駕
    駛人應賠償因此所生之損害，民法第184 條第1 項前段、第
    191 條之2 前段亦有明定；按汽車行駛時，駕駛人應注意車
    前狀況及兩車並行之間隔，並隨時採取必要之安全措施，道
    路交通安全規則第94條第3 項前段定有明文。被保險人因保
    險人應負保險責任之損失發生，而對於第三人有損失賠償請
    求權者，保險人得於給付賠償金額後，代位行使被保險人對
    於第三人之請求權，但其所請求之數額，以不逾賠償金額為
    限，保險法第53條第1 項定有明文。
㈢、經查，被告於警詢時自陳：「（你是否清楚於何時、何地與
    何車輛發生交通事故?）我是於109年10月30日17時48分左右
    ，在雲林縣○○鄉○○○○○○○○道路○○○○○○號發生車禍。」、「（
    當時交通事故(肇事)發生經過情形為何?）當時我駕駛AZF-9
    901號自小客車沿台一丁內側車道由莿桐往斗六方向直行肇
    事現場，當時路口是黃燈轉紅燈，我見前方AXW-1510超出停
    止線，我以為對方要直行穿越路口，結果他確停在現場，我
    發現時有緊急煞車，但當時前後車距不足，我還是撞上前方
    自小客車AXW-7510的車尾。」、「（事故初步撞擊點為何？
    你的車損狀況為何？）我的自小客車AZF-9901前車頭撞上前
    車自小客車AXW-7510的後車尾。初步查看我的前車頭及保險
    桿多處破損。」、「（警方至現場處理車禍事故時有無對你
    實施酒測？酒測值多少是否清楚？）有對雙方實施酒測，現
    場以呼氣方式酒測，酒測值1.12mg/1。」等語；訴外人廖義
    龍於警詢自陳：「（你與何車發生車禍？發生車禍之時間、
    地點為何?）對方車號：000－0000，車種：自小客車。發生
    時間：109年10月30日17時48分，發生地點：雲林縣莿桐鄉
    台1丁與莿桐外環道路口。」、「（當時行向為何？當時狀
    況為何？請詳敘之?）當時我駕駛自小客AXW-1510沿台1丁往
    斗六方向，因前方台1 丁與莿桐外環道路口號誌已經是紅燈
    ，我就停在停止前停車，車輛快靜止時忽然遭後方自小客AZ
    F-9901追撞，我的車被往前推撞約3公尺」、「（你車損情
    形如何?第一次之撞擊部位為何？撞擊後有無移動現場？）
    後方保險桿整個破裂損害。第一次撞擊部分是後方保險桿。
    肇事後我的車輛被往前推撞約3公尺，就沒有再移動現場位
    置。」等語，有被告及廖義龍之調查筆錄在卷可稽（見本院
    卷第20頁反面至第21頁、第22頁反面至第23頁），參以本院
    依職權向雲林縣警察局斗六分局調閱本件經警至現場處理車
    禍事故之道路交通事故現場圖、現場車損照片等資料，足見
    被告駕駛被告車輛酒駕未注意車前狀況，致碰撞承保車輛，
    致承保車輛損壞，對本件事故之發生自有過失，且被告之過
    失行為與承保車輛所受損害間有相當因果關係，自應負損害
    賠償責任，是原告既已依保險契約給付承保車輛之賠償金額
    ，自得依上開規定代位行使對被告之損害賠償請求權。此外
    ，被告抗辯訴外人廖義龍亦有過失等語，然本件係因被告駕
    駛被告車輛疏未注意遵循前揭規定，致碰撞承保車輛，已如
    前述，且被告對此並未能舉證以實其說，是其抗辯，顯無可
    採。
㈣、按不法毀損他人之物者，被害人得請求賠償其物因毀損所減
    少之價額，民法第196 條定有明文；又按物被毀損時，被害
    人除得依民法第196 條請求賠償外，並不排除民法第213 條
    至第215 條之適用。依民法第196 條請求賠償物被毀損所減
    少之價額，得以修復費用為估定之標準，但以必要者為限（
    例如︰修理材料以新品換舊品，應予折舊），此有最高法院7
    7年度第9 次民事庭會議決議可資參照。原告主張承保車輛
    因上揭事故受有修理費用201,824元之損失，固據其提出估
    價單、統一發票為證（見本院卷第6頁至第11頁、第16頁）
    ，惟查，原告承保車輛係107 年7 月出廠，有該車行車執照
    影本附卷可稽（見本院卷第5頁），而承保車輛修復之費用
    包括零件155,188元、烤漆18,554元、工資28,082元，故衡
    以本件原告車輛有關材料零件部分之修復，既以新零件更換
    被損害之舊零件，則在計算損害賠償額時，自應將零件折舊
    部分予以扣除。至於計算折舊之方式，依行政院所頒「固定
    資產耐用年數表」及「固定資產折舊率表」之規定，非運輸
    業小客車之耐用年數為5 年，依定率遞減法每年折舊千分之
    369 ，參酌營利事業所得稅結算申報查核準則第95條第6 項
    規定，固定資產提列折舊採用定率遞減法則者，以1 年為計
    算單位，其使用期限未滿1 年者，按實際使用之月數相當於
    全年之比例計算之，不滿1 月者，以月計。營利事業固定資
    產採用定率遞減法折舊者，其最後一年度之未折減餘額，以
    等於成本10分之1 為合度。則原告承保車輛自出廠日107 年
    7 月起至發生車禍日109 年10月30日止，按前揭規定應以2
    年4月計算，故承保車輛之修復費用其中零件部分，扣除折
    舊金額後為54,190元（詳如後計算式所示），加計板烤漆18
    ,554元、工資28,082元，則本件原告承保車輛因車禍所支出
    之必要修理費用應為100,826元（計算式：54,190＋18,554＋2
    8,082＝100,826），原告主張之車輛修復費用，在此範圍內
    自屬必要費用，逾此範圍，即屬無據。
四、從而，原告依侵權行為及保險代位之法律關係，請求被告給
    付100,826元，及自起訴狀繕本送達翌日即111 年8 月6日（
    見本院卷第29頁）起至清償日止，按年息5%計算之法定遲延
    利息，為有理由，應予准許，逾此範圍之請求，則無理由，
    爰予駁回。
五、本件事證已臻明確，兩造其餘攻擊防禦方法及舉證，經核均
    與本件判決結果不生影響，爰不一一贅述，附此敘明。
六、本件係就民事訴訟法第427 條訴訟適用簡易程序所為部分被
    告敗訴之判決，於原告勝訴部分，依同法第389 條第1 項第
    3 款之規定，應依職權宣告假執行。
七、訴訟費用負擔之依據：民事訴訟法第79條。　
中　　華　　民　　國　　111 　年　　11 　　月　　7  　日
                   斗六簡易庭    法  官  温文昌
以上正本證明與原本無異。
如不服本判決，應於送達後20日內，向本院斗六簡易庭提出上訴
狀並表明上訴理由，如於本判決宣示後送達前提起上訴者，應於
判決送達後20日內補提上訴理由書（須按他造人數附繕本）。
中　　華　　民　　國　　111 　年　　11　　月　　8 　　日
                                 書記官  林雅菁  　　
附表
-----
折舊時間           金額
第1年折舊值        155,188×0.369=57,264
第1年折舊後價值    155,188-57,264=97,924
第2年折舊值        97,924×0.369=36,134
第2年折舊後價值    97,924-36,134=61,790
第3年折舊值        61,790×0.369×(4/12)=7,600
第3年折舊後價值    61,790-7,600=54,190